【裁判字號】    99,抗,220
【裁判日期】    991125
【裁判案由】    本票裁定
【裁判全文】
臺灣臺北地方法院民事裁定               99年度抗字第220號
抗  告  人  天外天國際育樂股份有限公司
法定代理人  張世鈺
相  對  人  徐美華
上列當事人間本票裁定事件，抗告人對於民國99年10月5日本院
所為之99年度司票字第9953號裁定提起抗告，本院裁定如下：
    主  文
抗告駁回。
抗告費用新台幣壹仟元由抗告人負擔。
    理  由
一、按執票人向本票發票人行使追索權時，得聲請法院裁定後強
    制執行，票據法第123條定有明文。又本票執票人，依票據
    法第123條規定，聲請法院許可對發票人強制執行，係屬非
    訟事件，此項聲請之裁定，及抗告法院之裁定，僅依非訟事
    件程序，以審查強制執行許可與否，並無確定實體上法律關
    係存否之效力，如發票人就票據債務之存否有爭執時，應由
    發票人提起確認之訴，以資解決，殊不容於裁定程序中為此
    爭執（最高法院57年台抗字第76號、56年台抗字第714號判
    例參照）。再按本件本票既載明免除作成拒絕證書，則執票
    人聲請裁定准予強制執行時，毋庸提出已為付款提示之證據
    。且本票執票人依票據法第123條規定向本票發票人行使追
    索權，聲請法院裁定准予強制執行，係屬非訟事件，對於此
    項聲請所為裁定，僅依非訟事件程序，就本票形式上之要件
    是否具備予以審查為已足。發票人如主張執票人未為提示，
    依票據法第124條準用同法第95條但書之規定，應由其負舉
    證之責（最高法院84年度台抗字第22號裁定意旨參照）。
二、本件相對人主張其執有抗告人所簽發如附表所示之本票三紙
    （下稱系爭本票），付款地未記載，利息未約定，並免除作
    成拒絕證書，詎屆期經提示均未獲付款，屢次向抗告人催討
    仍不置理，為此依票據法第123條規定，聲請法院裁定就票
    面金額准許強制執行等情，並提出本票三紙為證，經原法院
    依首開規定形式審酌相對人提出之本票後裁定予以准許。
三、抗告意旨略以：相對人執有抗告人所簽發之系爭本票，該本
    票雖記載「此票背書人免作拒絕事由通知義務」字樣，惟相
    對人為執票人並非背書人，因此仍應踐行付款之提示，於經
    提示而未獲付款且作成拒絕證書後，方得依法遞行主張相關
    權利。詎相對人並未將系爭本票提示抗告人，且未依法作成
    拒絕證書，即逕向法院聲請裁定准許系爭本票為強制執行，
    原審竟裁定准許，自有未當，爰依法提起本件抗告，請求廢
    棄原裁定云云。
四、經查，依相對人提出之系爭本票三紙，就形式上觀之，已具
    備本票各項應記載事項，合於票據法第120條規定，為有效
    之本票，原裁定准予系爭本票強制執行，於法並無不合。且
    系爭本票除右側記載欄載有「此票背書人免作拒絕事由通知
    義務」字樣，復於本票正面載明「本本票免除作成拒絕證書
    」字句，依上揭最高法院84年度台抗字第22號裁定意旨，執
    票人即相對人聲請本票裁定准予強制執行時，無須提出已為
    付款提示之證據，是抗告人主張相對人未為提示，依票據法
    第124條準用同法第95條但書之規定，應由抗告人負舉證之
    責，惟抗告人對此有利於己之主張，並未舉證以實其說，自
    不足採。從而，抗告意旨指摘原裁定不當，求予廢棄，為無
    理由，應予駁回。
五、據上論結，本件抗告為無理由，依非訟事件法第55條第1項
    及第2項、第21條第2項、第24條第1項、第46條，民事訴訟
    法第495條之1第1項、第449條第1項、第78條，裁定如主文
    。
中    華    民    國    99    年    11    月    25    日
              民事第一庭  審判長法  官  朱漢寶
                                法  官  洪文慧
                                法  官  楊晉佳
以上正本係照原本作成。
本裁定除以適用法規顯有錯誤為理由，不得再抗告。如提起再抗
告，應於收受後10日內委任律師為訴訟代理人向本院提出再抗告
狀。並繳納再抗告費新台幣1,000元。
中    華    民    國    99    年    11    月    30    日
                                書記官  蘇炫綺
┌────────────────────────────────┐
│附表：                                                          │
├──┬──────┬─────────┬──────┬─────┤
│編號│發  票  日  │票面金額（新台幣）│到  期  日  │票據號碼  │
├──┼──────┼─────────┼──────┼─────┤
│001 │97年4月28日 │ 300萬元          │97年6月30日 │TH0000000 │
├──┼──────┼─────────┼──────┼─────┤
│002 │97年8月1日  │ 300萬元          │97年12月30日│TH068431  │
├──┼──────┼─────────┼──────┼─────┤
│003 │97年8月1日  │1,100萬元         │97年12月30日│TH068430  │
└──┴──────┴─────────┴──────┴─────┘

司法院資訊處製作；財團法人民間司法改革基金會備份。
